【裁判字號】    99,訴,347
【裁判日期】    990727
【裁判案由】    妨害自由等
【裁判全文】
臺灣基隆地方法院刑事判決               99年度訴字第347號
公  訴  人  臺灣基隆地方法院檢察署檢察官
被      告  丁○○
上列被告因妨害自由等案件，經檢察官提起公訴（99年度偵字第
407號），本院判決如下︰
    主  文
丁○○以強暴、脅迫妨害人行使權利，處有期徒刑肆月，如易科
罰金，以新台幣壹仟元折算壹日；又對於公務員依法執行職務時
，施脅迫，處有期徒刑肆月，如易科罰金，以新台幣壹仟元折算
壹日。應執行有期徒刑陸月，如易科罰金，以新台幣壹仟元折算
壹日。
    犯罪事實
一、丁○○與甲○○原係男女朋友關係（民國99年1 月18日結婚
    ），育有一女，並同居在基隆市○○街2 巷56之3 號2 樓。
    98年12月27日某時，甲○○因細故與丁○○發生爭吵後，本
    欲抱同襁褓中之女兒返回其母戊○○之住處，惟慮及獨自攜
    帶行李，又需抱同女兒離家之不便，乃於同日傳送「媽救我
    」之簡訊後，外出至公共電話亭撥打電話告知戊○○上情，
    並表示希望戊○○於2 日後能至其住處協助離開。98年12月
    29日下午1 時許，戊○○帶同其女林惠雯（即甲○○之姐）
    及林惠雯之友人鄭子煬同至上址欲將甲○○母女接回，丁○○見甲○○收拾東西欲與戊○○離去並將其女抱走，竟拿出
    開山刀（非屬槍砲彈藥刀械管制條例所列管之刀械）在戊○○等人面前揮舞，並稱：「把女兒留下，你們才可以走」，
    已先行抱女嬰至樓梯間之林惠雯乃趁隙迅速下樓報警，丁○○見狀，乃基於妨害他人行使權利之犯意，持開山刀在甲○○、戊○○面前揮舞、咆哮，且以開山刀揮砍房門，以此強
    暴、脅迫之方式阻止甲○○、戊○○離去，致甲○○、戊○○二人心生畏懼而不敢離開，丁○○即以上開方式，妨害戊○○、甲○○意思決定自由及自由行動之權利。戊○○為免
    自己或甲○○遭丁○○揮刀傷害，乃安撫丁○○力勸其放下
    開山刀，處於一旁之鄭子煬見機不可失，即趁機下樓，確認
    報警事宜。約20分後，基隆市政府警察局第四分局安定派出
    所員警乙○○、丙○趕赴被告前開住處，丁○○見警員到場
    ，仍持開山刀對眾人揮舞，並大聲咆哮稱：「為什麼要把場
    面搞成這麼嚴重」，隨即進入自己房間。警員見丁○○進入
    房間，為執行人身安全維護之職務，乃迅速護送戊○○、甲○○下樓與林惠雯、鄭子煬會合，以便一起離開。丁○○於
    房內聽見眾人下樓之聲音，乃持開山刀快步追至1樓，員警
    乙○○、丙○為保護甲○○、戊○○、林惠雯、鄭子煬之人
    身安全，乃由員警乙○○擋於甲○○、戊○○之前方，丙○
    擋於林惠雯、鄭子煬之前方，而分往1 樓之左、右側散開，
    乙○○、丙○看見丁○○高舉開山刀衝下1樓，乃喝令丁○○「把刀放下」，丁○○明知乙○○係依法執行職務之公務
    員，竟基於妨害公務之犯意，於衝下1 樓後，未管員警之制
    止，仍高舉開山刀朝正在執行維護戊○○、甲○○人身安全
    勤務之員警乙○○所在方向衝去，以此方式對乙○○施以脅
    迫，員警乙○○、丙○因情勢緊急，乃分別開槍，各擊中丁○○一槍，一槍擊中腿部、一槍擊中腹部後，乃上前壓制並
    逮捕丁○○，並扣得開山刀1 把。
二、案經基隆市警察局第四分局報告臺灣基隆地方法院檢察署檢
    察官偵查起訴。
    理  由
一、證據能力：
  (一)按被告以外之人於審判外之言詞或書面陳述，除法律有規定
    者外，不得作為證據。被告以外之人於偵查中向檢察官所為
    之陳述，除顯有不可信之情況者外，得為證據。又按被告以
    外之人於審判外之陳述，雖不符刑事訴訟法第159 條之1 至
    第159 條之4 之規定，而經當事人於審判程序同意作為證據
    ，法院審酌該言詞陳述或書面陳述作成時之情況，認為適當
    者，亦得為證據；當事人、代理人或辯護人於法院調查證據
    時，知有刑事訴訟法第159 條第1 項不得為證據之情形，而
    未於言詞辯論終結前聲明異議者，視為有前項之同意，刑事
    訴訟法第159 條第1 項、159 條之1 第2 項、第159 條之5
    分別定有明文。查本件以下所引用之傳聞證據，除證人戊○○、林惠雯、鄭子煬、乙○○、丙○於偵查中向檢察官所為
    之陳述，業經具結且無顯不可信之情況存在，依刑事訴訟法
    第159 條之1 第2 項規定，具備證據能力外；其餘傳聞證據
    ，因檢察官及被告丁○○於本案言詞辯論終結前，均未爭執
    其證據能力，本院審酌前開證據之作成或取得之狀況，並無
    非法或不當取證之情事，且亦無顯不可信之情況，復經本院
    於審判期日就上開證據依法進行調查、辯論，依刑事訴訟法
    第159條之5規定，均具有證據能力。
  (二)扣案之開山刀1 把、手機簡訊翻拍照片，均屬非供述證據，
    而經審酌其取得之情況，並無違背法定程序取得之情形，依
    刑事訴訟法第158 條之4 之反面解釋，應認具有證據能力，
    而得為本案之證據。
二、事實認定：
    訊據被告丁○○固坦承其與甲○○於98年12月27日曾起口角
    爭執，而在98年12月29日下午1 時許，甲○○之母戊○○、
    胞姐林惠雯及友人鄭子煬則到伊住處欲帶走甲○○及伊女兒
    ，伊見眾人要帶走女兒，情急之下有拿出開山刀揮舞，並於
    員警乙○○、丙○到場處理，帶甲○○、戊○○離去後，有
    持刀追下樓，並遭員警開槍射傷，惟矢口否認有持刀阻止甲○○、戊○○離開及妨害公務行為，辯稱：伊係因戊○○要
    帶走伊的女兒，伊一直拜託戊○○將伊女兒還給伊，戊○○
    不肯，且對方有4 個人，伊會害怕，始回房拿出開山刀嚇唬
    戊○○、甲○○，希望戊○○、甲○○把小孩留下，但伊並
    沒有阻止戊○○、甲○○離開，而警察到場將甲○○、戊○○等人帶離後，伊雖有持刀追下樓，但並未聽見警員出聲制
    止，伊即遭開槍射傷，伊並無妨害員警執行公務云云，經查
    ：
  (一)證人戊○○於98年12月27日接獲其女甲○○所傳「媽救我」
    之簡訊，且與甲○○以電話聯繫後，即於同年月29日下午1
    時許，會同證人林惠雯（即甲○○之姐）、鄭子煬共同前往
    被告位於基隆市○○街2 巷56之3 號2 樓住處，欲接回證人
    甲○○，及證人甲○○與被告所生之女一同返家，被告眼見
    證人戊○○、甲○○等人欲帶走其女，即入房取出開山刀，
    並持開山刀對戊○○、甲○○等人揮舞、咆哮，要求留下小
    孩等節，業據證人戊○○、甲○○、林惠雯、鄭子煬證述明
    確，並據被告供承無訛，復有手機簡訊翻拍照片附卷可稽，
    堪以認定。
  (二)被告固辯稱：伊拿出開山刀，僅係希望證人戊○○、甲○○
    等人可以將小孩留下，伊並沒有不准甲○○、戊○○離開云
    云，然查：證人戊○○於偵查中結證稱：丁○○有拿開山刀
    出來，說不讓我們走，他拿刀子揮來揮去，後來林惠雯就抱
    小孩到樓下報警，而丁○○則拿著刀大吼大叫，伊因為害怕
    ，不敢下樓等語（99年度偵字第407 號卷第43頁、第44頁）
    ；於本院審理中結證稱：丁○○拿出開山刀後，有對伊、甲○○、林惠雯及鄭子煬說「把女兒留下來，你們才可以走」
    ，後來林惠雯就趁機抱小孩下樓且報警，而伊則因為丁○○
    拿著開山刀在伊面前揮舞，且有拿刀揮砍房門，伊覺得丁○○可能會傷害伊或在場之人，所以伊不敢離開等語（本院99
    年7 月13日審判筆錄第12頁至第13頁）；證人甲○○於警詢
    中證稱：98年12月29日下午1 時許，戊○○與林惠雯、鄭子
    煬要來接伊回去，後來丁○○不高興，就進房拿了刀子出來
    ，在渠等面前揮舞，不讓渠等離開，後來林惠雯就先下樓報
    警，鄭子煬也藉機下樓確認有無報警等語（同上偵卷第10頁
    ）；證人林惠雯於警詢中證稱：伊與媽媽戊○○至丁○○住
    處要將甲○○帶回，丁○○就拿開山刀在渠等面前揮舞，不
    讓渠等離開，後來伊趁丁○○不注意趕緊下樓報警等語（同
    上偵卷第17頁背面）；而證人鄭子煬於警詢中證稱：被告從
    房內出來時，手持開山刀，跟戊○○說不要太過份，伊一直
    叫被告要冷靜，不要拿著刀子揮來揮去，後來，伊藉機要上
    廁所，就到樓下問林惠雯有無報警等語（同上偵卷第19頁背
    面）；偵查中則具結證稱：戊○○要帶甲○○及甲○○的女
    兒離開，林惠雯先把小孩抱下樓，丁○○則拿著開山刀出房
    門，接近歇斯底里的揮舞，並說「把孩子留下」，不讓甲○○、戊○○離開等語（同上偵卷第44頁），相互參照前開證
    人證述可知，被告得知證人戊○○、林惠雯、鄭子煬至其住
    處欲帶走證人甲○○及其小孩後，確有拿出開山刀於證人戊○○等人面前揮舞，而於證人林惠雯、鄭子煬趁機先後下樓
    後，被告復持開山刀在證人甲○○、戊○○面前揮舞、吼叫
    ，甚以刀揮砍房門，藉此對證人甲○○、戊○○產生嚇阻作
    用，此時，被告雖未再以言詞阻止證人戊○○、甲○○二人
    離去，惟被告上開持刀揮舞、咆哮，並對物施暴之行為，實
    已對證人甲○○、戊○○之心理施以強制力，使之屈服，並
    心生畏懼，而不敢離去，再衡以證人戊○○至被告住處之目
    的乃係接回證人甲○○，倘非因被告持開山刀阻止其與甲○○之離去，證人戊○○、甲○○大可與證人林惠雯、鄭子煬
    一起離開，何需留在被告住處，與手持開山刀之被告對恃，
    而飽受可能遭受刀傷之威脅？證人林惠雯、鄭子煬又何需先
    、後匆忙下樓報警、確認有無報警事宜？另再佐以證人丙○
    於本院審理中所結證稱：伊到場後，看到戊○○、甲○○二
    人坐在沙發上，當時被告拿著開山刀情緒很激動，雖被告沒
    有說不讓甲○○、戊○○離開，但被告距離樓梯口很近，又
    拿著刀揮舞，也沒有人敢離開等語（本院99年7 月13日審理
    筆錄第14頁、第16頁）；證人乙○○則結證稱：伊上去後，
    看到甲○○、戊○○坐在客廳的椅子上，丁○○手上拿刀情
    緒很激動，站在靠近樓梯口的陽台附近，伊跟被告說『有事
    好商量，把刀放下』，但被告並未將刀放下，並說『為何要
    把事情鬧得這麼大，是誰報警？』戊○○回答被告，不知是
    誰報警，現場戊○○、甲○○坐在那邊不敢講話，被告則情
    緒激動的揮舞著刀等語（本院99年7 月13日審理筆錄第17頁
    、第18頁）可知，被告於員警丙○、乙○○到場處理時，猶
    無懼員警之威，而持刀揮舞、吼叫，則於員警尚未到場，現
    場又無人可保護證人戊○○、甲○○人身安全之情況下，已
    足使一般接受上開惡害通知者心中感覺害怕，擔心受害，則
    證人戊○○、甲○○當會因被告持開山刀之行為而影響意思
    決定及行動之自由；而證人甲○○固於本院審理中證稱：證
    人戊○○、林惠雯、鄭子煬進入屋內後，被告並未提到如果
    要將女兒抱走，都不准離開，也沒有不准伊離開，被告拿開
    山刀出來是因為情緒激動想要自殺，所以證人林惠雯才下樓
    報警，而伊留在現場，是因為要留在被告身邊安撫被告，伊
    及戊○○並未不敢下樓云云，惟證人甲○○上開所證，除與
    其於警詢中所證互有齟齬外，亦與證人林惠雯、鄭子煬、戊○○於偵查中所證迥異，復證人戊○○更於本院審理中結證
    稱：因為被告拿著開山刀揮舞且有砍房門，伊擔心被告會傷
    害伊及甲○○所以不敢離開，而當時被告也沒有說要自殺，
    直到警察快來之前，被告才有作出要自殘的動作等語（本院
    99 年7月13日審理筆錄第13頁），是證人甲○○證稱：被告
    係因要自殺所以才拿出開山刀，而伊係因被告要自殺，所以
    才留下來安撫被告，並非不敢離開云云，顯與事實不符，其
    於本院審理中所證內容，乃係事後迴護被告之詞，不足為採
    。
  (三)員警乙○○、丙○至被告住處護送證人戊○○、甲○○下樓
    並與證人林惠雯、鄭子煬會合要離去時，被告持開山刀快步
    追至1 樓，員警乙○○、丙○為保護甲○○、戊○○、林惠
    雯、鄭子煬之人身安全，乃由員警乙○○擋於甲○○、戊○○之前方，員警丙○擋於林惠雯、鄭子煬之前方，而分往被
    告住處1 樓之左、右側散開，員警乙○○、丙○見被告高舉
    開山刀快步由2 樓衝下1 樓，乃喝令「把刀放下」，而被告
    仍朝員警乙○○方向前進，員警乙○○、丙○因而分別開槍
    ，致被告腿部、腹部各中一槍等情，業據證人乙○○、丙○
    、林惠雯、鄭子煬、戊○○證述明確，並有員警丙○製作之
    職務報告及基隆市警察局第四分局安定派出所員警工作紀錄
    表（同上偵卷第21頁至第22頁）及本院卷附證人乙○○、丙○繪製之現場位置圖可參，被告固辯稱：伊一出門口，並沒
    有看到員警及甲○○等人，也沒有聽見員警出聲制止，就遭
    開槍射傷云云，然查：被告自其住處2 樓高舉開山刀快步跑
    至1 樓門口時，證人乙○○、丙○即大聲喝令被告將刀放下
    ，被告不聽，仍持刀向員警乙○○方向前進等情，已據證人
    林惠雯、鄭子煬於警、偵訊中證述明確，並據證人戊○○、
    丙○、乙○○於本院審理中結證證述綦詳，且證人戊○○於
    本院審理中並結證稱：警察叫伊及甲○○下樓後，就隨後保
    護伊及甲○○，被告聽到聲音跟著下樓，渠等到樓下左側樓
    梯，準備由側門離開時，被告衝了下來，有停頓一下查看渠
    等在何處，接著又往伊的方向前進，當時警察有大聲的跟被
    告說「你冷靜一點，把刀放下，有話好好說」，警察的聲音
    很大聲，但是被告仍能右手高舉著開山刀繼續往前走，當時
    渠等與被告的距離只有2、3公尺，警察就開槍等語（本院本
    院99 年7月13日審理筆錄第13頁）；證人乙○○則證稱：戊○○、甲○○走到1 樓左側門口，準備要爬上左側的階梯從
    側門離開時，伊就聽到丁○○下樓的聲音，伊回頭看就看到
    丁○○拿刀，情緒很激動的從2 樓跑下來，伊跟著甲○○、
    戊○○二人移動，擋在戊○○、甲○○之前，而員警丙○則
    在右手邊，伊看到丁○○出現在1 樓門口時，有跟丁○○說
    把刀放下，丁○○沒有回話，但有朝伊的方向看，眼神看起
    來很激動，刀子是舉起來，有要朝伊這個方向揮砍的動作，
    而伊在丁○○朝伊的方向前進時，就開槍了等語（本院99年
    7 月13日審理筆錄第18頁），互核證人乙○○與戊○○證詞
    可知，被告於證人戊○○、甲○○下樓後，為追趕2 人，乃
    以右手高舉開山刀由住處2樓奔至1樓，於跑出1 樓門口之際
    ，已稍微停步，查看、確認證人戊○○、甲○○所在位置，
    始繼續高舉開山刀衝向證人乙○○方向，是被告辯稱：其下
    樓後，並未看到員警、甲○○云云，顯不可採；再被告與員
    警乙○○、證人戊○○等人之距離僅約2、3公尺，距離非遠
    ，且其奔至1 樓門口之際，確有停步查看證人戊○○、甲○○所在位置，復佐以證人戊○○、林惠雯、鄭子煬均證稱有
    聽見員警制止被告將刀放下等情綜合觀之，被告既已注意查
    看證人乙○○、戊○○等人所在位置，且依現場距離僅有2
    、3 公尺，則被告當無未能聽見員警乙○○、丙○喝令制止
    被告將刀放下之可能，故而，被告前開所辯，要非可採，
  (三)綜上，被告所為前開辯解，洵無足採，本件事證明確，被告
    之犯行，應依法論科。
三、法律適用：
  (一)按刑法第304條第1項之強制罪與同法第302 條第1 項之妨害
    自由罪，其所保護之法益均為被害人之自由，惟刑法第304
    條第1 項所稱之「強暴」者，乃以實力不法加諸他人之謂；
    惟所稱之「以實力加諸他人」，並不以直接施諸暴力於他人
    為必要，即屬間接施力於物體，而已足以影響於他人者，亦
    足當之；所稱之「脅迫」，凡以惡害相加之意旨通知於人，
    足使被通知者，心生畏怖，而依行為人所要的方向，加以操
    縱，即足當之；而刑法第304條之強制罪，主要係懲罰行為
    人以「強暴」、「脅迫」之方法，妨害他人意思決定之自由
    ，祇以所用之強脅手段足以妨害他人行使權利，或足使他人
    行無義務之事已足，非以被害人之自由意思完全受其壓制為
    必要，換言之，行為人所藉由之「強暴」、「脅迫」外力行
    為，若已使被害人內心之意思自由受到相當之影響，即已構
    成犯罪，然若被害人之意思已因行為人之「強暴」、「脅迫
    」行為而全然喪失者，則屬剝奪人行動自由之範疇；再者，
    刑法第135 條第1 項之罪，以對於公務員依法執行職務時施
    強暴、脅迫為其要件，只需行為人所為之脅迫行為，足使被
    告知者心生畏怖，妨害公務之執行，即足當之，至所通知內
    容究否係對人之身體進行攻擊，另究否果致生妨害公務結果
    ，則均非所問。查本件被告持開山刀於證人戊○○、甲○○
    面前揮舞、咆哮，並持刀砍房門之行為，已足使彼二人心生
    畏怖，壓制其等之意思決定自由，而不敢自由行動，是被告
    之行為，業已該當於刑法第304 條第1 項所稱之「強暴」、
    「脅迫」；而被告經員警乙○○、丙○喝令放下刀子後，仍
    高舉開山刀衝向執行公務之員警乙○○，客觀上已足使一般
    人產生被告將持開山刀為攻擊行為之認知，且被告所持之物
    ，又係足以傷害人之生命、身體之「開山刀」，當使員警乙○○認被告有出手攻擊之高度可能性，而心生畏懼，是被告
    此舉，亦已該當刑法第135條第1項「脅迫」行為。
  (二)是核被告所為，係犯刑法第304 條第1項強制罪及同法第135
    條第1 項之妨害公務罪。公訴意旨雖認被告係涉犯刑法第30
    2 條第1 項之以非法方法剝奪人之行動自由罪嫌，然依卷附
    證據觀之，被告係所為上開犯行，且其所為雖已達影響被害
    人戊○○、甲○○意思決定自由之程度，然由證人鄭子煬於
    被告持開山刀對證人戊○○、甲○○揮舞、咆哮後，仍得趁
    機下樓，及員警乙○○、丙○到場後，亦能直接進入被告住
    處，復佐以被告並未堵住門口等情綜合以觀，被告所犯，顯
    未達刑法第302 條剝奪他人行動自由之程度，此部分公訴意
    旨旨顯有誤會，然其基本社會事實應屬同一，爰由本院逕予
    變更起訴法條。又被告所犯上開二罪，犯意各別，行為互殊
    ，應分論併罰；再被告以上開強暴、脅迫之行為，妨害被害
    人戊○○、甲○○自由行動之權利，係一行為觸犯上開2 罪
    名，為想像競合犯，應依刑法第55條規定，從較重之強制罪
    處斷。
  (三)爰審酌被告係因不滿被害人戊○○、甲○○欲帶走其女，始
    持刀為上開犯行，又其明知員警乙○○係依法執行職務之公
    務員，仍於其執行保護戊○○、甲○○人身安全勤務時，為
    上開脅迫犯行，所為顯不足取，暨衡以被告犯罪之動機、目
    的、手段及員警未因此實際遭受傷害等一切情狀，分別量處
    如主文所示之刑，併諭知易科罰金之折算標準，並定應執行
    之刑。又被告持以供本案犯罪所用之開山刀1 把，非被告所
    有之物，亦非違禁物，此據被告敘明在卷，復無證據證明該
    開山刀係被告所有，爰不予宣告沒收，併予敘明。
四、不另為無罪諭知部分：
  (一)公訴意旨另認：被告丁○○與甲○○原係男女朋友關係，育
    有一女，並同居在基隆市○○街2巷56之3號2樓。民國98年
    12月29日凌晨，被告與甲○○發爭吵後，被告將甲○○軟禁
    在房內，甲○○打簡訊「媽救我」及打電話向其母戊○○求
    救，因認此部分涉犯刑法第302條第1項剝奪人之行動自由罪
    嫌。
  (二)訊據被告堅決否認上開軟禁甲○○之犯行，辯稱：伊與甲○○係於98年12月27日、28日有爭吵，在29日就合好，且甲○○在29日凌晨還有外出買東西，伊並沒有限制甲○○的行動
    自由等語。
  (三)經查：證人甲○○於本院審理中結證稱：伊因為與被告吵架
    ，覺得很煩，想要回家，想要媽媽帶伊回家，伊雖然可以自
    由離去，但因為還要帶女兒一起離開，需要收拾東西，且身
    上沒錢，所以才傳簡訊給媽媽戊○○，而在98年12月29日伊
    並未遭軟禁，還有外出購物等語（本院99年7 月13日審理筆
    錄第8 頁）；證人戊○○於本院審理中則具結證稱：甲○○
    係在98年12月27日傳簡訊給伊的，伊本來當天就要去找甲○○，但是甲○○用公共電話打電話給伊時，有說被告的情緒
    不穩，要伊過兩天再去接甲○○及其女等語（本院99年7 月
    13日審理筆錄第12頁），觀諸證人甲○○、戊○○上開所證
    ，並佐以卷附手機簡訊翻拍照片（同上偵卷第6 頁）所示之
    簡訊內容為「媽救我」、發送時間為「0000-00-00，22：38
    」可知，被告與證人甲○○發生爭執之時間，確係98年12月
    27日無訛，且由證人甲○○於發送簡訊後，仍可外出撥打公
    共電話等情觀之，亦足認定98年12月27日晚間10時38分傳送
    簡訊時，證人甲○○之行動未受限制，復證人甲○○亦證稱
    其於98年12月29日仍有外出購物，核與被告所稱：其於98年
    12月29日並未軟禁甲○○，甲○○尚有外出買東西等語互核
    相符，足堪認定證人甲○○於98年12月29日凌晨時確未遭被
    告軟禁，此外，復查無其他積極證據足認被告有此部分之犯
    行，是被告此部分犯行，本應為無罪之諭知，惟公訴意旨認
    此部分與被告前開所犯之強制罪，具有包括一罪關係，故不
    另為無罪之諭知，附此敘明。
據上論斷，應依刑事訴訟法第299 條第1 項前段、第300 條，刑
法第304 條第1 項、第135 條第1 項、第55條、第41條第1 項前
段、第51條第5 款，刑法施行法第1 條之1 ，判決如主文。
中    華    民    國    99    年    7     月    27    日
                  刑事第五庭審判長法  官   齊  潔
                                  法  官   王慧惠
                                  法  官   周霙蘭
以上正本證明與原本無異。
如不服本判決應於收受送達後10日內向本院提出上訴書狀，並應
敘述具體理由；其未敘述上訴理由者，應於上訴期間屆滿後20日
內向本院補提理由書(均須按他造當事人之人數附繕本)「切勿逕
送上級法院」。
中    華    民    國    99    年    7     月    27    日
                                  書記官   莊智凱
附錄論罪法條：
中華民國刑法第304條
（強制罪）
以強暴、脅迫使人行無義務之事或妨害人行使權利者，處 3 年
以下有期徒刑、拘役或 3 百元以下罰金。
前項之未遂犯罰之。
中華民國刑法第135條
（妨害公務執行及職務強制罪）
對於公務員依法執行職務時，施強暴脅迫者，處 3 年以下有期
徒刑、拘役或 3 百元以下罰金。
意圖使公務員執行一定之職務或妨害其依法執行一定之職務或使
公務員辭職，而施強暴脅迫者，亦同。
犯前二項之罪，因而致公務員於死者，處無期徒刑或 7 年以上
有期徒刑；致重傷者，處 3 年以上、 10 年以下有期徒刑。

司法院資訊處製作；財團法人民間司法改革基金會備份。
